【裁判字號】    89,重上更(二),17
【裁判日期】    891122
【裁判案由】    過失致死
【裁判全文】
台灣高等法院台中分院刑事判決                  八十九年度重上更(二)字第一七號
    上  訴  人  台灣台中地方法院檢察署檢察官
    上  訴  人
    即  被  告  丙○○
    選任辯護人  林春榮
右上訴人因被告過失致死案件，不服台灣台中地方法院中華民國八十四年五月二十三
日第一審判決（民國八十三年度交訴字第二八七號，起訴案號：台灣台中地方法院檢
察署民國八十三年度偵字第一三九號），提起上訴，判決後，經最高法院第二次發
回，本院判決如左：
    主      文
原判決撤銷。
丙○○無罪。
    理      由
一、公訴意旨略以：被告丙○○於民國（以下同）八十二年十月二十三日上午九時八
    分許，駕駛車牌號碼ＱＹ－五二四九號自用小客車，違規穿越分向限制線之雙黃
    實線，橫越台中縣大里市○○路，由東往西方向行駛，途經國光路與大里橋西邊
    國中路無號誌之交岔口，應注意減速慢行，且應注意車前狀況，隨時採取必要之
    安全措施，而依當時情形，又無不能注意之情事，疏於注意，見國光路北往南車
    道上，有一大型廂型車停住待其橫越國光路，乃貿然加速行駛，疏未注意其他車
    輛動態。適紀勝隆騎ＪＤＳ－四三九號重機車，於右揭時地，在上述廂型車右後
    方，因視線被遮，不知且無法注意前交岔路有丙○○所駕駛之自用小客車橫越，
    而依其遵行之車道繼續前行，致丙○○所駕駛之汽車左前角保險桿於橫越國光路
    左轉途中碰撞紀勝隆所騎直行中之重機車左側後方引擎蓋附近，使機車失控衝向
    路旁橋墩倒地，致紀勝隆因此受顱內出血之傷害，送醫後延至八十二年十月二十
    九日下午八時三十分不治死亡。因認被告犯有刑法第二百七十六條第一項之過失
    致死罪云云。
二、經查，紀勝隆確於右揭時地，騎機車與一部喜美紅色自用小客車發生車禍，而受
    傷死亡，已據檢察官督同檢驗員相驗屬實，製有勘驗筆錄、相驗屍體證明書、驗
    斷書，及道路交通事故調查報告表(一)(二)附卷可稽，堪以認定。
三、惟訊據被告丙○○堅決否認與紀勝隆發生車禍，辯稱：八十二年十月二十三日為
    其休假日，其未駕駛汽車前來台中，當天只有在早上八時左右開車送妻子到南投
    縣中寮鄉爽文衛生室上班，約九時左右返回住處，約十時三十分再至衛生室接妻
    子返家，不可能於當日九時八分，在上述地點駕車肇事，而證人丁○○所看到肇
    事之車子，可能是和其所有之汽車同一型式及顏色，丁○○誤記車牌號碼，至其
    所有之車子有擦痕，則係平時停車不慎和牆壁擦撞所遺留，並非和機車碰撞所留
    云云。
四、公訴人指被告丙○○為肇事之人，不外以下列二點為依據：(一)目擊證人丁○○之
    指認。(二)被告所有之ＱＹ－五二四九號喜美紅色自用小客車，左前側與死者機車
    左後側撞擊點比對相吻合。
五、惟查：
    (一)被告所有之ＱＹ－五二四九號喜美紅色自用小客車，左前側雖有刮痕，有照片
      在卷可稽（見偵查卷第二七頁反面），惟該刮痕乃一般之刮痕，被告所辯「係
      平時停車不慎和牆壁擦撞所遺留」亦符合常情，尚難遽認係撞擊被害人之機車
      而留下。
    (二)證人丁○○於八十二年十二月十五日檢察官訊問時，供稱「‧‧我目擊一輛紅
      色喜美車子，車號ＱＹ－５２４９號撞到一輛機車‧‧‧」「（問：有無看到
      開車之人？）沒有看見，因有遮陽紙，看不清楚裡面。」（見偵查卷第二－
      二一頁）可見證人並未看到駕駛人，而只看到肇事車輛為一部喜美紅色自用小
      客車，並看到該車之車號。
    (三)惟證人丁○○是否看到車號之全部，抑或僅看到車號之一部分，顯有可疑，因
      為：
      偵查員陳聖典於原審證稱：八十二年十一月間就根據被害人家屬紀先生所提
        供之資料查五二四九號自用車之資料，紀先生將所有本田五二四九號者全部
        列出，交伊等查明等語（見原審卷１第一六四頁反面）。
      乙○○亦指稱「（問：你在八十二年十一月份交五二四九號車資料給警方，
        這些資料從何處查出來？）有人打電話給我，但未講出其姓名、住址、其向
        我說是車號五二四九、紅色、喜美車。」（見原審卷１第一六四頁反面）。
      偵查員劉銘德於本院上訴審，亦指稱：查的經過是證人打電話給死者家屬，
        死者家屬根據目擊證人提供資料，伊再依該資料去查車牌號碼，查好幾部車
        輛，俟目擊證人出現，伊才確定車號，該證人向伊說肇事以後，他有遇到肇
        事車輛等語（見上訴字卷１第九九頁反面、一百頁正面）。其又稱：伊傳訊
        被告二次，依電腦資料，中部地區同號碼紅色喜美舊型車有六部，其他地區
        還有云云（見上訴字卷１第一一頁正面）
      依台中區監理所八十五年四月五日函所示，該監理所列管喜美紅色，車牌末
        四碼為五二四九號之自用小客車有十三輛（見上訴字卷１第一八頁）。
      遍查全卷，能供出肇事車輛之車號者，僅丁○○一人。設若有人提供車號予乙○○，亦應係丁○○才對。而乙○○既只能提供「５２４９喜美紅色」之線索
      給警方，警方亦地毯式搜查中部地區全部「五二四九號喜美紅色自用小客車」
      之駕駛人，顯可疑丁○○於案發時只注意到肇事車輛為「５２４９喜美紅色」
      車輛，而未及注意到前面之英文字母。
    (四)自左列證據研判，證人丁○○於案發時，十分可能只注意到肇事車輛為「５２
      ４９喜美紅色」車輛，英文字母係在證人丁○○配合警察調查之過程中，見到
      被告之ＱＹ－五二四九號喜美紅色自用小客車後，始加上的：
      證人丁○○在原審提出之名片，顯見其上「ＱＹ－」二英文字母與「５２４
        ９」之阿拉伯字數字，顯係使用不同筆書寫（見原審卷１第一二九頁），法
        務部調查局之鑑定亦同此認定（見更(一)卷第四一頁）。其於原審固稱：「是
        分二次寫完，第一次先寫紀先生之電話號碼，後來再用另一支筆寫下車號，
        二支筆不一樣」「我要上法院時，把車號寫上去，我是先寫英文字母，寫上
        英文字母後，發現筆色跟以前寫紀先生電話之筆不一樣，所以感覺不對，又
        換另一支筆寫車牌號碼」（見同卷第一六三頁反面）。然而：
        (1)該名片上「ＱＹ－」字體，較「５２４９喜美紅」壅擠，且過度擠向名片
          之左緣（見原審卷１第一二九頁），顯可疑為原來只有「５２４９喜美紅
          」之文字，「ＱＹ－」則是事後才再加上。
        (2)況丁○○於八十四年十二月八日，證稱：伊原將完整之車號寫在要要向客
          戶請款的簽單上，隔日，再抄在一張名片上，事後已將寫有車號之簽單交
          給客戶，且伊係在肇事經過一段時間後，看見肇事附近橋頭有掛一張招牌
          ，徵求目擊者，上面有連絡電話、住址云云（見上訴字卷１第四七－五二
          頁）。惟丁○○所指之客戶吳順源於原審證稱：未注意到簽單之內容，亦
          未留下簽單等語（見原審卷１第一五、一六三頁），是以尚難採信證人
          丁○○之此一供詞。
      ＭＹ－五二四九汽車所有人呂寅州證稱「（問：你車子曾被指認過？）對的
        ，當時劉警官帶目擊者及受害者家屬到峰陽喜美保養場指認過，他們說不是
        。」（見上訴字卷２第一六頁反面）顯見丁○○確配合警察查看所有五二四
        九號喜美紅色自用小客車。
六、被告確於八十二年十月二十三日上午八時駕駛自南投市家中載配偶至南投縣中寮
    鄉龍岩村一六之八號上班，約八時二十五分抵達，同時三十分離開，若自該上
    班處所至大里橋約需時一時三十分，此經證人楊來好於原審證實（見原審卷１第
    三頁），又被告於同日上午九時許返抵南投市家中，亦經周碧梨證實（見原審
    卷１第三頁）。若證人之供述可採，被告不可能於是日上午九時八分駕駛汽車
    至大里市大里橋西側發生車禍。雖被告於警訊及偵查中均稱「十月二十三日感冒
    而未外出」云云，惟被告之此一供詞，可能係記憶有誤，事後回想始確定行程，
    亦有可能。尚難以被告之此一前後不同供詞，即遽而推論被告確有駕車肇事之情
    節。且被告其經檢察官送請法務調查局中部地區機動工作組測謊，其否認駕駛汽
    車撞及機車，並無說謊反應，有該組八十三年二月十六日振法字第七五號函
    可稽（見偵查卷第三二－三三頁），益可疑其並未肇事。
七、本案肇事車輛，依現有證據，頂多是一輛「五二四九號喜美紅色自用小客車」，
    而符合此一條件之車輛有多輛；在查無其他堅強證據之情形下，被告之犯罪證據
    有所不足。原審為被告罪刑之宣告，尚有未洽，被告上訴意旨指摘原判決不當，
    為有理由，應由本院予以撤銷，改判被告無罪。
八、據上論斷，應依刑事訴訟法第三百六十九條第一項前段、第三百六十四條、第三
    百零一條第一項，判決如主文。
本案經檢察官甲○○到庭執行職務。
中      華      民      國    八十九    年      十一    月    二十二    日
                                  台灣高等法院台中分院刑事第八庭
                                        審判長法  官  羅  得  村
                                              法  官  古  金  男
                                              法  官  林  輝  煌
右正本證明與原本無異。
如不服本判決應於收受送達後十日內向本院提出上訴書狀，其未敘述上訴之理由者並
得於提起上訴後十日內向本院補提理由書（均須按他造當事人之人數附繕本）。
告訴人或被害人對於本判決如有不服，而請求檢察官上訴者，其上訴期間之計算以檢
察官收受判決正本之日期為準。
                                              書記官  劉  恒  宏
中      華      民      國    八十九    年      十一    月    二十四    日
                                                                      Ｃ


司法院資訊處製作；財團法人民間司法改革基金會備份。
